【裁判字號】    98,交抗,166
【裁判日期】    980227
【裁判案由】    聲明異議
【裁判全文】
臺灣高等法院臺中分院刑事裁定         98年度交抗字第166號
抗  告  人    交通部公路總局新竹區監理所苗栗監理站
異  議  人
即受處分人    甲○○
上列抗告人因受處分人違反道路交通管理處罰條例之聲明異議案
件，不服臺灣苗栗地方法院中華民國98年1月9日所為裁定（98年
度交聲字第6號），提起抗告，本院裁定如下：
    主  文
抗告駁回。
    理  由
一、原處分機關交通部公路總局新竹區監理所苗栗監理站係以：
    受處分人於民國（下同）97年12月13日21時25分許，駕駛車
    牌號碼 8277-MY號自用小貨車，行經苗栗縣竹南鎮○○路、
    和興路口處，為苗栗縣警察局竹南分局大同派出所警員掣單
    舉發「經酒測後酒測值為0.31MG/L，超過規定」違規，依道
    路交通管理處罰條例第35條第1項第1款規定舉發違規，受處
    分人於97年12月16日到案繳納罰鍰19,500元，惟對吊扣駕照
    部分之處分不服，爰依道路交通管理處罰條例第35條第 1項
    第1款（裁決書漏載第24條第1項第 2款）暨舉發違反道路交
    通管理事件統一裁罰標準及處理細則第41條第 4項規定，裁
    處罰鍰新臺幣（下同）19,500元（此部分未聲明異議），並
    吊扣駕駛執照12個月，施以道安講習（此部分亦未聲明異議
    ）等語。
二、聲明異議意旨略以：異議人即受處分人於97年12月13日因駕
    駛自用小貨車酒駕，經苗栗監理站開立裁決處分，除罰款外
    另需吊扣其駕照1年，且1年內不得重新考領駕照。異議人以
    駕駛為業，別無其他技能，如無駕照真不知如何生活，酒駕
    固屬不該，重罰亦有必要，唯當考慮到公平與比例原則，方
    可令人改過而不覺苛酷；如依目前之懲處，則異議人將近 1
    年無從謀生，家中生計將無以維持，懇請將原處分撤銷，僅
    吊扣自小貨車之駕照等云云。
三、原審裁定意旨則以：
  (一)本件異議人即受處分人於97年12月13日21時25分許，駕駛車
    牌號碼 8277-MY號自用小貨車，行經苗栗縣竹南鎮○○路、
    和興路口處，因「經酒測後，酒測值為0.31MG/L，超過規定
    」，酒精濃度超過標準值之違規行為，為苗栗縣警察局竹南
    分局大同派出所警員依道路交通管理處罰條例第35條第 1項
    第1 款規定，掣單舉發其違規行為，並經原處分機關於97年
    12月16日以竹監苗字第裁54-F00000000號裁決書裁處罰鍰新
    臺幣19,500元（罰鍰已於97年12月16日繳納，此部分未聲明
    異議），並吊扣職業駕駛執照12個月，施以道安講習（此部
    分亦未聲明異議）等情，有上開舉發違反道路交通管理事件
    通知單及交通部公路總局新竹區監理所苗栗監理站竹監苗字
    第裁54-F000000 00號違反道路交通管理事件裁決書各1紙在
    卷可稽，並為異議人所不爭執，其前開違規事實足堪認定。
  (二)異議人上開違規行為係發生於97年12月13日，自應適用修正
    後之道路交通管理處罰條例第68條規定。且修正後道路交通
    管理處罰條例第68條之規定，既將「吊扣」等字刪除，是依
    上開說明，異議人受吊扣駕駛執照處分時，自不得再吊扣其
    持有各級車類之駕駛執照，故原處分機關於作成吊扣駕駛執
    照處分時，應就行為人所應吊扣之駕駛執照種類予以限定，
    始符合依法行政原則。而異議人為本件違規行為時，係駕駛
    自用小貨車，此有苗栗縣警察局竹南分局苗縣警交字第F000
    00000 號舉發違反道路交通管理事件通知單在卷可憑，揆諸
    前開說明，其依法所受之處分應為限制其駕駛小型車（含自
    小客車、自小貨車）之權利，即吊扣其小型車駕駛執照，原
    處分機關未審酌及此，逕為裁罰，即難認為允當，從而異議
    人此部分之異議為有理由，爰撤銷原處分關於「吊扣駕駛執
    照12個月」之處分，並就該撤銷部分改諭知如原裁定主文第
    二項所示之處罰。
  (三)至公路機關因汽車駕駛人取得高一級車類之駕駛資格者，應
    換發駕駛執照，並准其駕駛較低級車類之車輛，而已領有職
    業聯結車駕駛執照者，得駕駛大客車、大貨車、小型車、輕
    型機器腳踏車的規定，而於實務上僅逐級核給汽車駕駛執照
    1 張，致持有職業聯結車駕駛執照者，因駕駛普通小型車違
    規，而須吊扣小型車普通駕駛執照時，產生技術層面之困難
    ，惟行政機關本應時時因應法令之變更，而精進其行政執行
    成效，斷不得因技術層面之困難，而置相關法令於不顧，甚
    或逾越比例原則，是技術層面的問題，要難據為原處分並無
    不當之理由等語。
四、抗告意旨略以：臺灣苗栗地方法院98年度交聲字第 6號裁定
    表示「受吊扣駕照處分者，則僅吊扣其違法或違規當時所駕
    駛車輛之駕駛執照，不再吊扣其持有各級車類之駕駛執照」
    ，則係對我國現行駕照管理制度之誤解；蓋道路交通安全規
    則第60條、第61條就考領各類駕駛資格及駕照得適用駕駛之
    車種等規定分別定有明文；按現行駕駛執照區分為機車駕駛
    執照及汽車駕駛執照，基於一人一照原則，吊扣任一等級之
    汽車駕照，其效力自及於全部照類。又違反道路交通管理處
    罰條例規定致須接受吊扣駕駛執照處分者，其違規行為對道
    路交通秩序之維持及道路交通安全已生較大之影響，故執行
    吊扣駕駛執照處分，用以限制其繼續駕車行駛道路之權利，
    此由道路交通管理處罰條例第68條「汽車駕駛人，因違反本
    條例及道路交通安全規則之規定，受吊銷駕駛執照處分時，
    吊銷其持有各類車類之駕駛執照」之規定至明（交通部93年
    8月10日交路字第 0930008227號函），故原處分機關之裁決
    應無違誤，請維持「吊扣駕駛執照12個月」之原裁決等語。
五、經查：
  (一)94年12月14日修正前道路交通管理處罰條例第68條原規定：
    「汽車駕駛人，因違反本條例及道路交通安全規則之規定，
    受吊扣或吊銷駕駛執照處分時，吊扣或吊銷其持有各級車類
    之駕駛執照」，業經修正為：「汽車駕駛人，因違反本條例
    及道路交通安全規則之規定，受吊銷駕駛執照處分時，吊銷
    其持有各級車類之駕駛執照」，並由行政院於95年 2月27日
    以行政院院臺交字第0950082898號令發布定自95年3月1日施
    行。考其修正理由乃因舊法將違法或違規駕駛人所持有各級
    車類之駕駛執照一併吊扣或吊銷失之苛酷，影響人民工作及
    生活甚鉅，故為上開修正。是依前開修正後道路交通管理處
    罰條例第68條規定，受吊扣駕駛執照處分時，不再吊扣其持
    有各級車類之駕駛執照，僅於受吊銷駕駛執照處分時，始吊
    銷其持有各級車類之駕駛執照，而限縮原條文之適用範圍，
    是受吊扣駕駛執照處分即不在本條規定適用之列甚明。本件
    受處分人交通違規時間為97年12月13日，原處分機關於97年
    12月16日裁決時，自應依修正後之道路交通管理處罰條例第
    68條規定裁處，始符依法行政原則。
  (二)又按道路交通管理處罰條例第35條第1項第1款：「汽車駕駛
    人，駕駛汽車經測試檢定有下列情形之一者，處新臺幣一萬
    五千元以上六萬元以下罰鍰，並當場移置保管該汽車及吊扣
    其駕駛執照一年……一、酒精濃度超過規定標準」。依此，
    汽車駕駛人，駕駛汽車經測試檢定酒精濃度超過規定標準者
    ，除處罰鍰外，並當場移置保管該車輛及吊扣其駕駛執照一
    年，據此規定文義，所吊扣駕駛執照之種類自應依當場遭移
    置保管之車輛種類而定。而查，受處分人為本件違規行為時
    ，係駕駛自用小貨車（普通小型車），此有內政部警政署國
    道公路警察局舉發違反道路交通管理事件通知單附卷可憑。
    揆諸前開說明，受處分人依法所受之處分應為限制其駕駛自
    用小貨車之權利，不再吊扣其持有各級車類之駕駛執照，故
    原處分機關於作成吊扣駕駛執照處分時，應就行為人所應吊
    扣之駕駛執照種類予以限定，始符合依法行政原則。
  (三)原處分不察，誤認該處分及於受處分人所持有各級車類之駕
    駛執照，而裁處吊扣受處分人所持有之（各級車類）駕駛執
    照，即非合法，原審因認受處分人就原處分關於吊扣駕駛執
    照12個月部分之聲明異議為有理由，而將該部分撤銷，並就
    該撤銷部分改諭知如原裁定主文第二項所示，核無違誤。抗
    告意旨再執前詞，主張應憑交通部相關函示，依道路交通管
    理處罰條例第35條規定可裁處吊扣受處分人各級車類之駕駛
    執照12個月顯屬誤認，從而，本件抗告人之抗告為無理由，
    應予駁回。
六、據上論結，應依道路交通案件處理辦法第26條，刑事訴訟法
    第412條，裁定如主文。
中    華    民    國    98    年    2     月    27    日
              交通法庭    審判長法  官  陳  紀  綱
                                法  官  姚  勳  昌
                                法  官  張  智  雄
以上正本證明與原本無異。
不得再抗告。
                                書記官  謝  雅  惠
中    華    民    國    98    年    3     月    3     日


司法院資訊處製作；財團法人民間司法改革基金會備份。
